臺灣臺北地方法院民事判決
110年度訴字第1847號
原      告  滙豐(台灣)商業銀行股份有限公司


法定代理人  麥康裕  
訴訟代理人  張文杰  
            王韻婷  
被      告  林栗薈（原名：林惠君、林柔安、林襄蓉）

上列當事人間請求清償借款事件，本院於民國110年10月12日言
詞辯論終結，判決如下：
    主      文
被告應給付原告新臺幣捌拾肆萬貳仟壹佰肆拾壹元，及自民國九
十八年十月二十三日起至清償日止，按週年利率百分之二點九九
計算之利息。
被告應給付原告新臺幣伍拾玖萬肆仟伍佰柒拾參元，及自民國九
十八年十月二十三日起至清償日止，按週年利率百分之二點九九
計算之利息。
被告應給付原告新臺幣壹佰壹拾伍萬壹仟伍佰捌拾元，及自民國
九十八年十月二十三日起至清償日止，按週年利率百分之二點九
九計算之利息。
訴訟費用新臺幣貳萬柒仟零參拾柒元，由被告負擔新臺幣貳萬陸
仟陸佰肆拾壹元，餘由原告負擔。
    事實及理由
壹、程序部分：
一、按當事人得以合意定第一審管轄法院；但以關於由一定法律
    關係而生之訴訟為限；前項合意，應以文書證之，民事訴訟
    法第24條定有明文。查本件兩造約定以本院為第一審管轄法
    院，有滙豐銀行個人信用貸款約定書第17條第1項、消費性
    房屋抵押借款約定書一般條款第14條約定可憑（見本院卷第
    122頁、第124頁、第133頁），故本院就本件訴訟自有管轄
    權，合先敘明。
二、次按訴狀送達後，原告不得將原訴變更或追加他訴，但擴張
    或減縮應受判決事項之聲明者，不在此限，民事訴訟法第25
    5條第1項第3款定有明文。查原告起訴時原聲明請求：「被
    告應給付原告新臺幣（下同）262萬7,185元，及其中本金25
    8萬8,294元自民國98年10月23日起至清償日止，按週年利率
    15%計算之利息。」（見本院卷第9頁）；經歷次變更聲明後
    ，其聲明於110年9月15日變更為：「㈠被告應給付原告84萬2
    ,141元及自98年10月23日起至清償日止，按週年利率2.99%
    計算之利息。㈡被告應給付原告59萬4,573元及自98年10月23
    日起至清償日止，按週年利率2.99%計算之利息。㈢被告應給
    付原告115萬1,580元及自98年10月23日起至清償日止，按週
    年利率2.99%計算之利息。」（見本院卷第193、265、277-2
    78頁）。核原告所為歷次變更，屬減縮應受判決事項之聲明
    ，揆諸前揭規定，並無不合，應予准許。
三、被告未於言詞辯論期日到場，核無民事訴訟法第386條所列
    各款情形，爰依原告聲請，由其一造辯論而為判決。
貳、實體部分：
一、原告主張：被告於94年9月14日向訴外人香港商香港上海滙
    豐銀行股份有限公司（下稱香港滙豐銀行）申貸2筆借款，
    金額分別為88萬元（帳號：000-000000-000）、62萬元（帳
    號：000-000000-000），均約定借款期限為7年，利息則按
    該行牌告之指數型房貸指標利率分別加年利率1.66%、3.66%
    機動計算，以每月為1期，按月平均攤還本息。詎被告均未
    依約還款，經該行依個人信用貸款約定書第6條第1項約定視
    為全部到期，截至98年10月22日止，尚分別積欠本金84萬2,
    141元、59萬4,573元未為清償，故被告自應清償前開本金及
    自98年10月23日起至清償日止按約定利率計算之利息。又被
    告於94年9月14日向香港滙豐銀行申辦房屋抵押借款255萬元
    （帳號：000-000000-000），並簽立消費性房屋抵押借款契
    約書，約定借款期間為30年，利息自撥款日起3個月內按該
    行牌告之指數型房貸指標利率加年利率0.66%；自撥款日第4
    個月起按該行牌告之指數型房貸指標利率加年利率1.66%機
    動計算，以每月為1期，依年金法按月攤還本息。詎被告並
    未依約還款，經該行依消費性房屋抵押借款契約書一般條款
    第3條第1項約定視為全部到期，截至98年10月22日止，尚積
    欠本金115萬1,580元未清償，故被告自應清償前開本金及自
    98年10月23日起至清償日止按約定利率計算之利息。嗣因香
    港滙豐銀行已於99年5月1日依企業併購法有關分割之規定，
    將其在臺灣分行之部分營業、資產及負債分割予伊，並依金
    融機構合併法第18條規定，為債權分割之通知，是香港滙豐
    銀行對被告之上開債權應由伊概括承受，被告自應對伊負清
    償之責，伊於本件僅就前開3筆借款中最低利率之年利率2.9
    9%為各筆借款利息之請求等語。爰依消費借貸之法律關係，
    求為判決：如主文第1至3項所示。
二、被告未於言詞辯論期日到場，亦未提出書狀，作何聲明或陳
    述。
三、得心證之理由：
　　按消費借貸之借用人應於約定期限內，返還與借用物種類、
    品質、數量相同之物；遲延之債務，以支付金錢為標的者，
    債權人得請求依法定利率計算之遲延利息；但約定利率較高
    者，仍從其約定利率，民法第478條前段、第233條第1項分
    別定有明文。經查，原告主張之上開事實，業據其提出行政
    院金融監督管理委員會99年3月22日金管銀外字第099500007
    70號函、經濟日報公告、個人信用貸款申請書暨約定書2份
    、本票暨授權書、消費性房屋抵押借款契約書及電腦帳務資
    料等件影本為證（見本院卷第15頁、第107至109頁、第121
    至169頁），核屬相符。而被告已於相當時期受合法通知，
    卻未於言詞辯論期日到場，復未提出書狀作何爭執，依民事
    訴訟法第280條第3項準用同條第1項之規定，視同自認，堪
    信原告主張之上開事實為真實。從而，被告向香港滙豐銀行
    借款3筆均未依約清償，經全部視為到期，香港滙豐銀行之
    債權已由原告概括承受，其依3筆借款之消費借貸法律關係
    請求被告給付如主文第1至3項所示之金額、利息為有理由，
    應予准許。
四、本件訴訟費用：原告依其原訴之聲明請求金額262萬7,185元
    繳納裁判費2萬7,037元，惟其嗣後業已減縮聲明，減縮部分
    之訴訟費用依民事訴訟法第83條第1項前段應由原告負擔，
    故被告應僅負擔減縮後之敗訴金額合計258萬8,294元所應繳
    納之裁判費2萬6,641元，爰確定如主文第4項所示之金額。
五、訴訟費用負擔之依據：民事訴訟法第78條、第83條第1項前
    段。
中　　華　　民　　國　　110 　年　　10　　月　　15　　日
                  民事第六庭  法  官  石珉千
以上正本係照原本作成。
如對本判決上訴，須於判決送達後20日內向本院提出上訴狀。如
委任律師提起上訴者，應一併繳納上訴審裁判費。
中　　華　　民　　國　　110 　年　　10　　月　　15　　日
　　　　　　　　　            書記官  徐嘉霙